【裁判字號】    90,自,32
【裁判日期】    901207
【裁判案由】    誣告
【裁判全文】
臺灣屏東地方法院刑事判決                              九十年度自字第三二號
    自  訴  人  乙○○
    被      告  甲○○
右列被告因誣告案件，經自訴人提起自訴，本院判決如左：
     主  文
甲○○無罪。
     理  由
一、本件自訴意旨略以：自訴人乙○○與被告甲○○乃兄弟關係，被告甲○○於八十
    九年（應為八十八年間）間明知自訴人並未越界佔用其所有屏東縣鹽埔鄉○○段
    八七九之四四號土地，竟捏造事實指控自訴人竊佔，業經台灣屏東地方法院檢察
    署檢察官八十八年度偵字第六四八二號不起訴處分確定，被告復基於誣告之犯意
    ，於九十年一月間（應為一月十一日），明知自訴人並未侵佔自訴人之母董王金
    西出售土地之價金，竟唆使董王金西共同指控自訴人侵佔，又經台灣屏東地方法
    院檢察署檢察官以九十年度偵字第四六六號簽結在案，因認被告連續涉有刑法第
    一百六十九條第一項之誣告罪嫌。
二、按犯罪事實應依證據認定之，無證據不得推定其犯罪事實；不能證明被告犯罪，
    應諭知無罪之判決，刑事訴訟法第一百五十四條及第三百零一條分別定有明文。
    又誣告罪之成立，以告訴人所訴被訴人之事實必須完全出於虛構為要件，若有出
    於誤會或懷疑有此事實而為申告，以致不能證明其所訴之事實為真實，縱被訴人
    不負刑責，而告訴人本缺乏誣告之故意，亦難成立誣告罪名。最高法院著有四十
    四年度台上字第八九二號判例足資參照。
三、訊據被告甲○○堅詞否認有何誣告犯行，辯稱：並未亂告，自訴人乙○○確有侵
    佔土地，而且自訴人於里港地政事務所定樁會勘後，又把界樁拔掉，今年一月間
    告自訴人侵佔，是母親董王金西自己要告的等語。經查：（一）、被告甲○○於
    八十七年九月二日申請屏東縣里港地政事務所辦理土地複丈後，旋於同年月二十
    三日及八十八年四月十三日就上開土地事宜聲請屏東縣長治鄉調解委員會調解，
    其間被告一再指稱「自訴人有佔用被告土地之情事及兩造母親董王金西年逾八十
    餘歲，自訴人未能給予奉養」，有里港地政事務所土地複丈成果圖影本一紙及長
    治鄉調解委員會聲請調解筆錄、調解不成立證明書各二紙在卷可稽，顯見被告主
    觀上一再誤認自訴人有佔用其上開土地之情形。（二）、再觀之卷附土地現場照
    片，被告所有屏東縣鹽埔鄉○○段八七九之四四號土地與自訴人所有屏東縣鹽埔
    鄉○○段八七九之四三號土地相比鄰，兩塊土地以自訴人種植之檳榔樹十餘棵為
    界，然上開檳榔樹顯然未成直線排列，以被告與自訴人間多年土地糾葛、紛爭不
    斷之情況而言，被告主觀上認定自訴人以種植歪斜的檳榔樹侵佔其所有之土地，
    並非全然無據。（三）、另自訴人指述被告於九十年一月十一日唆使兩造之母董
    王金西對自訴人提起侵佔等語，然查董王金西當時告訴之內容為「自訴人擅自將
    長治鄉○○○段五八之四五六號土地變賣」（見九十年偵字第四四六號卷宗第三
    頁），與董王金西於八十八年十月十八日向台灣屏東地方法院檢察署檢察官所提
    之告訴內容完全相同（見八十八年度他字第二六三號卷宗第二頁），顯見董王金
    西於九十年一月十一日提起告訴應基於本意為之，況自訴人亦未提出任何證據可
    資證明被告有教唆董王金西提出告訴之行為。本院審酌被告智識水平不高，其母
    董王金西年事已高（民國前一年生，現今已九十餘歲），對於法院之判決及檢察
    官之不起訴處分均無法充分瞭解，始會憑藉其主觀之確信，對自訴人提起告訴，
    縱使事後無法證明自訴人確有竊佔及侵佔犯行，亦無法以此反推被告有誣告之故
    意。
四、綜上所述，自訴人所提出之證據資料尚難認定被告有誣告之事實，復查無其他證
    據足以證明被告有自訴人所指之犯行，其犯罪即屬不能證明，爰依首揭說明為被
    告無罪之諭知。
據上論斷，應依刑事訴訟法第三百四十三條、第三百零一條第一項，判決如主文。
中      華      民      國    九十      年    十二    月      七      日
                                      臺灣屏東地方法院刑事第三庭
                                          審判長法  官  黃國永
                                                法  官  余德正
                                                法  官  陳姵君
右正本證明與原本無異。
對於本判決如有不服應於收受送達後十日內向本院提出上訴書狀上訴於台灣高等法院
高雄分院並按他造當事人之人數附具繕本。
                                               書記官   蔡德章
中      華      民      國    九十      年      十二      月    七    日
得上訴


司法院資訊處製作；財團法人民間司法改革基金會備份。
